【裁判字號】    97,易,3832
【裁判日期】    980807
【裁判案由】    恐嚇取財等
【裁判全文】
臺灣板橋地方法院刑事判決              97年度易字第3832號
公  訴  人  臺灣板橋地方法院檢察署檢察官
被      告  丙○○
                      號3樓
上列被告因恐嚇取財等案件，經檢察官提起公訴（97年度偵字第
19193 號），本院判決如下：
    主  文
丙○○犯恐嚇危害安全罪，處拘役伍拾日，如易科罰金，以新臺
幣壹仟元折算壹日。又犯恐嚇取財未遂罪，處有期徒刑伍月，如
易科罰金，以新臺幣壹仟元折算壹日。
    事  實
一、丙○○基於恐嚇之犯意，於民國97年6 月7 日22時30分許，
    前往臺北縣三重市○○○路40號甲○○開設之「大今堂羊肉
    店」，向甲○○恫稱：不管你店搬到哪裡，我都一直要來亂
    ，亂到你倒店等語，使甲○○心生畏懼，致生危害於安全。
    丙○○另意圖為自己不法之所有，於同年月13日0 時50分許
    ，前往上開「大今堂羊肉店」，向甲○○恫稱：要給錢，不
    然收一收不要做，否則要砸店等語，惟甲○○旋即報警處理
    而未交付財物，丙○○前開恐嚇取財之犯行因而未遂。
二、案經甲○○訴由臺北縣政府警察局三重分局報請臺灣板橋地
    方法院檢察署檢察官偵查起訴。
    理  由
一、訊據被告丙○○矢口否認有何恐嚇或恐嚇取財之犯行，辯稱
    ：伊沒有對告訴人甲○○講那些恐嚇的話，只是經過大今堂
    羊肉店而已，沒有進去店內，也沒有跟告訴人講話，是告訴
    人無故毆打伊云云。經查：
  (一)程序方面：
    證人甲○○、許惠如、羅祐聰均曾於檢察官偵查中到庭具結
    作證，渠等向檢察官所為之言詞陳述，並無證據證明有何顯
    不可信之情況，且均與本案待證事實相關，依刑事訴訟法第
    159 條之1 第2 項規定，均得為證據。
  (二)實體方面：
    被告於97年6 月7 日22時30分許、同年月13日0 時50分許，
    分別前往「大今堂羊肉店」對告訴人甲○○恐嚇及恐嚇取財
    未遂之事實，業據證人甲○○於偵訊及本院審理時證述明確
    （見偵卷第40-41 頁、本院98年5 月26日審判筆錄），核與
    證人許惠如於偵訊時證稱：（97年6 月7 日晚上10點30分在
    大今堂羊肉店內）當時伊在吃東西，羊肉店的老闆是甲○○
    ，伊看到丙○○跑進來店裡罵甲○○，並且恐嚇他說「不管
    你店搬到哪裡，我都要跑來亂，亂到你倒店」，伊沒有看到
    甲○○有打丙○○，甲○○只是跟丙○○說快點走，我已經
    報警了等語（見偵卷第59-60 頁）、證人羅祐聰於偵訊時證
    稱：（97年6 月7 日晚上10點30分在大今堂羊肉店內）伊當
    時受僱於甲○○，在該處工作，伊看到丙○○來恐嚇甲○○
    ，口氣很不好，以台語說「不管你店搬到哪裡，我都一直要
    來亂，亂到你倒店」，伊當天沒有看到甲○○打丙○○，之
    後警察有來處理等語（見偵卷第60頁）及證人乙○○於本院
    審理時證稱：伊在97年6 月12日晚上11點左右去甲○○的店
    內用餐，（97年6 月13日0 時50分）看到被告進來店裡大小
    聲，當時被告是在店門口處，站在羊肉的烤爐旁邊，老闆（
    甲○○）在爐邊煮東西，被告就跟老闆說話，一開始說「你
    店要開，難道不用一些所費」（台語），老闆說「我這是小
    店，賺不了多少錢」，被告說「不然你收一收不要做，否則
    要砸店」，老闆說「我小店怎麼能讓你砸店」並且要趕被告
    走，被告不肯走，老闆就報警，警察很快就來了，這時被告
    才離開等語（見本院98年5 月26日審判筆錄）大致相符，足
    認被告確有於上開時、地恐嚇告訴人或對告訴人恐嚇取財未
    遂之犯行，被告辯稱其無前開犯行，係遭告訴人無故毆打云
    云，與事實不符，不足採信，本件事證明確，被告犯行已堪
    認定，應予依法論科。又被告固曾聲請傳訊證人即綽號「阿
    土」之人，惟並未提供「阿土」之真實姓名、年籍資料或正
    確住居所、聯絡方式，本院自無從予以傳訊，附此敘明。
二、查被告於97年6 月13日0 時50分許，已恫嚇告訴人甲○○「
    要給錢，不然收一收不要做，否則要砸店」等語，著手於恐
    嚇取財犯行之實行，惟告訴人並未交付財物即報警處理，故
    未生取得財物之結果，上開恐嚇取財犯行應屬未遂。是核被
    告所為，97年6 月7 日部分係犯刑法第305 條恐嚇危害安全
    罪，97年6 月13日部分係犯同法第346 條第3 項、第1 項恐
    嚇取財未遂罪。其上開恐嚇及恐嚇取財未遂之犯行，犯意各
    別，犯罪時間、罪名均不相同，係各自獨立之行為，應分論
    併罰。被告已著手於恐嚇取財犯行之實行而不遂，為未遂犯
    ，該部分依刑法第25條第2 項規定減輕其刑。又被告雖患有
    妄想型精神分裂症，此有衛生署臺北醫院97年7 月29日診斷
    證明書、財團法人臺灣省私立臺北仁濟院附設仁濟療養院新
    莊分院病歷各1 份附卷可稽，惟證人甲○○已於本院審理時
    到庭證述：被告精神狀況很好，只有出事時才會裝瘋賣傻等
    語，證人乙○○亦於本院審理時到庭證述：（97年6 月13日
    案發時）被告精神狀況看起來很正常，有背1 個大包包，穿
    著正常等語（均見本院98年5 月26日審判筆錄），是尚難認
    定被告為上開犯行時，有何因精神障礙或其他心智缺陷，致
    其辨識行為違法或依其辨識而行為之能力顯著降低，或不能
    辨識其行為違法或欠缺依其辨識而行為之能力之情形，併此
    敘明。爰審酌被告任意恐嚇告訴人，使告訴人心生畏懼，致
    生危害於安全，復貪圖不法利益，意圖以恐嚇之手段取得財
    物，所為實不足取，且被告犯後不僅否認犯行，亦未與告訴
    人達成和解，及其犯罪動機、目的、手段、所生危害、犯後
    態度等一切情狀，分別量處如主文所示之刑，並各諭知易科
    罰金之折算標準，依刑法第51條第10款規定，併執行之，以
    資懲儆。
據上論斷，應依刑事訴訟法第299 條第1 項前段，刑法第305 條
、第346 條第3 項、第1 項、第25條第2 項、第41條第1 項前段
，刑法施行法第1 條之1 ，判決如主文。
本案經檢察官黃明絹到庭執行職務。
中    華    民    國    98    年    8     月    7     日
                  刑事第十九庭  審判長法  官  汪怡君
                                      法  官  楊明佳
                                      法  官  楊筑婷
上列正本證明與原本無異。
如不服本判決，應於判決送達後10日內敘明上訴理由，向本院提
出上訴狀 (應附繕本)，上訴於臺灣高等法院。其未敘述上訴理
由者，應於上訴期間屆滿後20日內向本院補提理由書「切勿逕送
上級法院」。
中    華    民    國    98    年    8     月    10    日
                                      書記官  林怡君
附錄本案論罪科刑法條：
中華民國刑法第305條
以加害生命、身體、自由、名譽、財產之事，恐嚇他人致生危害
於安全者，處2 年以下有期徒刑、拘役或3 百元以下罰金。
中華民國刑法第346條
意圖為自己或第三人不法之所有，以恐嚇使人將本人或第三人之
物交付者，處6 月以上5 年以下有期徒刑，得併科1 千元以下罰
金。
以前項方法得財產上不法之利益，或使第三人得之者，亦同。
前二項之未遂犯罰之。


司法院資訊處製作；財團法人民間司法改革基金會備份。
